臺灣高等法院臺中分院民事裁定　　　　　　96年度聲字第52號
聲　請　人　乙○○
上列聲請人與相對人甲○○間請求清償借款事件，對於台灣台中
地方法院95年度訴字第2649號判決提起上訴，並聲請訴訟救助，
本院裁定如下：
    主  文
聲請駁回。
聲請訴訟費用由聲請人負擔。
    理  由
一、按當事人無資力支出訴訟費用者，法院應依聲請，以裁定准
    予訴訟救助，民事訴訟法第107條第1項前段定有明文。又聲
    請訴訟救助，依民事訴訟法第109條第 2項、第284條之規定
    ，應提出能即時調查之證據以釋明無資力支出訴訟費用之事
    由，是法院調查聲請人是否無資力支出訴訟費用，專就聲請
    人提出之證據為之，如聲請人並未提出證據，或依其提出之
    證據，未能信其無資力支出訴訟費用之主張為真實，即應將
    其聲請駁回，並無派員調查之必要。而所謂無資力係指窘於
    生活，且缺乏經濟信用而言，如無籌措款項以支出訴訟費用
    之信用技能，即為無資力支出訴訟費用（參照最高法院26年
    滬抗字第34號、29年抗字第179號、43年台抗字第152號判例
    ）。
二、本件聲請意旨略以：聲請人現經濟狀況甚差，所投資之華運
    通國際物流股份有限公司（下稱華運通公司）及通路新貴國
    際股份有限公司（下稱通路新貴公司），負債均遠大於資產
    ，聲請人之投資已無任何價值，另聲請人所投資之禾風傳播
    股份有限公司（下稱禾風傳播公司）亦早已解散，聲請人毫
    無財產可供支付龐大訴訟費用，而聲請人之上訴又非顯無勝
    訴之望云云。
三、查聲請人聲請訴訟救助主張無資力支出訴訟費用僅提出全國
    財產稅總歸戶財產查詢清單及公司基本資料查詢為證，惟依
    聲請人所提出之該資料，顯示聲請人於93年有投資華運通公
    司800萬元、禾風傳播公司175萬元及通路新貴公司20萬元，
    另擁有BMW車牌號碼3R6-8968 號自用小客車乙輛，其中禾風
    傳播公司於95年11月10日解散，自無法證明聲請人已無資力
    支出訴訟費用，是依聲請人所提出之證據，並未能使本院信
    其無資力支出訴訟費用之主張為真實。又縱如聲請人所主張
    ，其投資之華運通公司及通路新貴公司之負債均遠大於資產
    ，其投資已無任何價值。但依卷附之稅務電子閘門財產所得
    調件明細表所示，聲請人在94年間有三信商業銀行股份有限
    公司股利所得936 元，合作金庫商業銀行股份有限公司文心
    分公司利息所得1,894元，華運通公司薪資所得150萬元及股
    利所得585,697元，合計2,088,527元，即使聲請人已自華運
    通公司離職，聲請人仍未能證明其已窘於生活，且缺乏經濟
    信用，無籌措款項以支出訴訟費用之信用技能。本件聲請人
    尚未能釋明無資力支出訴訟費用之事由，其聲請自不能准許
    ，應予駁回。
四、依民事訴訟法第95條、第78條，裁定如主文。
中　　華　　民　　國　　96　　年　　5 　　月　　29　　日
                  民事第四庭    審判長法　官  黃斐君
                                      法　官  黃永祥
                                      法　官  陳蘇宗
以上正本係照原本作成。
如不服本裁定應於裁定送達後10日內向本院提出抗告理由狀（須
按他造人數附具繕本），並繳納抗告裁判費新台幣1,000元。
                                      書記官  林振甫
中　　華　　民　　國　　96　　年　　6 　　月　　1 　　日
                                                      Ｍ
